臺灣臺南地方法院民事判決
111年度訴字第49號
原      告  張育誠  
訴訟代理人  林世勳律師
被      告  王煌永  

特別代理人  鄭鴻威律師
上列當事人因被告詐欺等案件，經原告提起刑事附帶民事訴訟，
請求侵權行為損害賠償事件，經本院刑事庭以110年度附民字第5
08號裁定移送前來，於民國111年8月3日言詞辯論終結，本院判
決如下：
    主    　文
一、被告應給付原告新臺幣248萬8,000元，及自民國110年11月2
    6日起至清償日止，按週年利率百分之5計算之利息。
二、原告其餘之訴駁回。
三、訴訟費用由被告負擔百分之83，餘由原告負擔。
四、本判決於原告以新臺幣82萬9,334元供擔保後，得假執行。
    但被告如以新臺幣248萬8,000元為原告預供擔保，得免為假
    執行。
五、原告其餘假執行之聲請駁回。　　
    事實及理由
壹、程序方面：
    按訴狀送達後，原告不得將原訴變更或追加他訴，但擴張或
    減縮應受判決事項之聲明者，不在此限，民事訴訟法第255
    條第1項第3款定有明文。查原告起訴時聲明第1項為：被告
    應給付原告新臺幣（下同）300萬8,000元，及自刑事附帶民
    事起訴狀繕本送達被告翌日起至清償日止，按週年利率百分
    之5計算之利息（附民字卷第5頁），嗣於民國111年1月25日
    以民事陳報狀將前述請求金額減縮為298萬8,000元（訴字卷
    第51頁），核與前述規定相符，應予准許。
貳、實體方面：
一、原告起訴主張：被告於105年5月間藉宴客機會認識原告，自
    稱為退休檢察官，營造其信用良好、高社會地位之假象，取
    得原告之信任後，竟意圖為自己不法之所有，對原告為附表
    所示之詐欺行為，總共詐得298萬8,000元（下稱系爭詐欺行
    為）。被告因系爭詐欺行為已經法院判決有罪確定，為此，
    爰依民法第184條第1項前段規定提起本件訴訟等語，並聲明
    ：㈠被告應給付原告298萬8,000元，及自刑事附帶民事起訴
    狀繕本送達被告翌日起至清償日止，按週年利率百分之5計
    算之利息。㈡願供擔保，請准宣告假執行。
二、被告則抗辯以：刑事判決所認定之事實並不拘束民事訴訟，
    本院仍應就具體事實為調查，原告固然以訴外人林俊光於刑
    事案件中所提出之錄音光碟（下稱系爭錄音）為證，然系爭
    錄音之時間為108年2月2日、同年月8日，顯與附表所示之時
    間有別，是自無從證明被告有於附表所示之時間以退休檢察
    官自居之事實。再者，原告於刑事案件一審程序中具結後證
    稱：「我案發時在大眾銀行擔任信貸放款專員，一般銀行信
    貸放款均有書面資料，被告是向我自稱他是退休檢察官，我
    第一次投資前，我知道被告真實姓名，且我有去GOOGLE被告
    名字，發現被告不是檢察官，被告已經陸陸續續還了50萬元
    ，我希望被告可以還我220萬元」等語，顯見原告在交付附
    表編號1投資款項前已知悉被告並非「退休檢察官」，且原
    告對於案發時被告究以何種詐術、如何誇大投資獲利內容均
    未能詳述，僅空言稱其遭被告欺騙，顯難證明原告因被告施
    用詐術而陷於錯誤，原告本件請求實屬無據。另外，原告既
    自承被告已陸續給付其50萬元，則縱原告主張可採，於請求
    超過248萬元（計算式：298萬元－50萬元＝248萬元）部分亦
    屬無理由等語，並聲明：㈠原告之訴駁回。㈡如受不利判決，
    願供擔保請准宣告免為假執行。
三、得心證之理由：
　㈠被告因系爭詐欺行為，經本院以110年度易字第737號判決如
    附表所示宣告刑及沒收，被告不服提起上訴後，經臺灣高等
    法院臺南分院以111年度上易字第89號判決駁回上訴確定（
    下稱系爭刑事案件）等情，有系爭刑事案件判決書各1份（
    訴卷第23至31、89至102頁）在卷可查，本院亦已調得系爭
    刑事案件電子卷宗，自得審酌卷內之證據判斷原告本件主張
    是否有理由，經查：
　⒈原告於110年11月18日系爭刑事案件一審審理程序中具結後證
    稱：我因吃飯認識被告，林俊光我也認識，他是我在大眾銀
    行工作時的主管，我那時是專員，我會分次交付附表之金額
    給被告作為投資，是因為我相信被告自稱是退休的檢察官，
    且檢察官在社會上有一定的公信力，我認為檢察官不會騙人
    。我銀行的工作很忙，被告每次都是在我下班約我去喝酒討
    論此事，我就覺得被告所述很有道理。被告講話文謅謅且用
    到很多法律字眼，所以我就信以為真。後來被告還跟我說可
    以找一些朋友投資，他想要認識銀行的行員，所以我就找一
    些朋友介紹給他，包括林俊光也是我介紹認識，我不知道被
    告是要騙人的。被告會在飲宴場合自稱檢察官。被告那時很
    神秘，他要我介紹朋友時不要講全名，只要說他是「小永永
    」，就是檢察官，不要講他全名等語（易字卷第154至161頁
    ）。原告對於辯護人詢問：「既然知道全名，你就可以Goog
    le搜尋被告是否為檢察官，退休也是可以查詢出來？」雖亦
    證稱：「我有Google搜尋過，但查不到，有查過他之前公園
    路的律師事務所。我有次問被告為何Google不到他，他就很
    兇的說『你是在調查我嗎？你不相信是不是？』」、「但因為
    一開始相信」、「因為被告跟我說話都使用很多法律專業名
    詞、文謅謅的，我就認為他是檢察官。」（易字卷第166頁
    ），是原告雖於交付附表所示之投資款給被告過程中曾起疑
    ，惟因上網搜尋無果，且被告又是自稱「退休檢察官」，早
    期司法機關人事資料未必能夠上網查得、確認，故原告前述
    查證行為明顯仍未能消除被告所施用之身分詐術甚明。
　⒉證人林俊光於110年11月18日系爭刑事案件一審審理程序中具
    結後證稱：我是因原告的介紹而認識被告，我總共交付被告
    330萬元，因為被告長期說他是檢察官，我們信任他是檢察
    官的身分，他表示要做投資祥富水產及白鯧漁貨。被告除了
    說他是檢察官外，周遭也常有警察一起飲宴，還會說他如何
    辦案，提及法律系教授林榮耀，這些一般人都不會提到，我
    有觀察一段時間，但後來就相信了。被告也說過他跟檢察長
    蔡瑞宗及警政署長陳家欽都是好友，有些不知道名字就會上
    網查，都確實有那些人。後來因緣際會下，某次飲宴，有個
    朋友叫黃志展，剛好看到被告，跟我說被告是他同學，並非
    檢察官，被告是念中華醫專的，該校沒有法律系。我知道後
    有向調查局檢舉，原告到調查局時都還是確信被告是檢察官
    等語（易字卷第136至140頁）。
　⒊佐以證人林俊光於偵查中所提出之錄音，108年2月2日之第1
    段錄音譯文22分48秒起，被告談到【108.2.1回任高檢署及
    司法官特考事宜】、33分2秒起被告談到【要到橋頭地檢】
    、49分20秒起被告談到【回任檢察官】、65分8秒起被告談
    到【特見檢察官查案】；同日第2段錄音譯文46分33秒起被
    告談到【…我在屏東地檢的時候…他也認識我…】、48分15秒
    起被告談到【說實在的他們會怕我，…我回歸了…】、（林俊
    光問：學長現分發到高分檢，是主任檢察官或檢察官？）被
    告答【檢察官…】；同日第3段錄音譯文第21分20秒起被告談
    到【我坦白說30年…但是斷斷續續…你說現在叫我到橋頭當檢
    察官，也好，我沒差…不在其位啦…】、39分30秒起被告談到
    【我是直屬高檢署檢察長…命令指揮…本來要叫我接地檢署襄
    閱，我說不要】、【我要去金門檢察長】、【我現在可以到
    金門三級縣市…檢察長了…】。108年2月8日之錄音譯文中，6
    分23秒起被告談到【我從高檢署調過去…我比照10職等辦理…
    我高分檢過去的…】（臺南市調查處卷第8頁正面至第9頁反
    面、第27頁正面至第28頁反面）。據此可知，被告確實有對
    外佯稱自己為檢察官之身分，且因為曾使用「回任」、「回
    歸」之字眼，以及聲稱從事檢察官長達30年，足以佐證被告
    長期對外以不實身分自居之事實。
　⒋證人即訴外人林庭輝於系爭刑事案件109年7月16日之偵訊中
    具結後證稱：我先認識被告，後來看過原告以及林俊光，他
    們是被告的朋友，之前我曾跟他們一起聚餐。有人叫被告王
    檢，被告有說過自己曾經當過檢察官，我認識被告5年左右
    等語（他字卷第45頁正面）；證人即訴外人林斯年於系爭刑
    事案件109年8月13日之偵訊中具結後證稱：我認識被告以及
    原告，曾跟他們兩位一起吃飯，我很早以前聽過被告說他是
    退休檢察官等語（他字卷第48頁正、反面），益證原告主張
    被告對外以檢察官身分自居一情應屬事實。
　⒌更何況，被告於系爭刑事案件之二審準備程序中自陳「否認
    犯罪，我有向原告拿附表的錢，有無還給原告我沒有印象，
    原告為何要給我錢，我忘記了，我現在連原告的長相都不知
    道」、「我沒有跟原告說我是檢察官」（上易字卷第54頁）
    ，被告不爭執有向原告收取附表所示之金錢，惟一方面辯稱
    不清楚該等金錢交付之目的，另一面又否認是以檢察官身分
    詐騙所得，避重就輕，未能就兩造間金錢關係為合理之交代
    ，自難使本院為有利於其之認定。
　⒍綜上，本院依卷內調查所得事證，依憑經驗以及論理法則，
    綜合審酌後認定原告主張被告有系爭詐欺行為之事實為真實
    可採。
　㈡按因故意或過失，不法侵害他人之權利者，負損害賠償責任
    ，民法第184條第1項前段定有明文。查系爭詐欺行為致原告
    受有如附表所示之金錢之損害，被告自應負擔損害賠償之責
    ，原告於言詞辯論期日不爭執被告已返還其50萬元（訴字卷
    第134至135頁），則原告請求被告返還248萬8,000元（計算
    式：298萬8,000元－50萬元＝248萬8,000元）自屬有據，逾此
    部分之請求則無理由，不應准許。
　㈢末按給付無確定期限者，債務人於債權人得請求給付時，經
    其催告而未為給付，自受催告時起，負遲延責任。其經債權
    人起訴而送達訴狀，或依督促程序送達支付命令，或為其他
    相類之行為者，與催告有同一之效力；遲延之債務，以支付
    金錢為標的者，債權人得請求依法定利率計算之遲延利息；
    應付利息之債務，其利率未經約定，亦無法律可據者，週年
    利率為百分之5，民法第229條第2項、第233條第1項前段、
    第203條分別定有明文。本件屬侵權行為損害賠償之債，以
    支付金錢為標的，無確定給付期限，未約定利率，則原告併
    請求自起訴狀繕本送達被告之翌日即自110年11月26日起（
    附民字卷第37頁）至清償日止，按週年利率百分之5計算之
    利息，於法有據，亦應准許。　　　　　
四、綜上所述，原告依民法第184條第1項前段規定，請求被告給
    付248萬8,000元，及自110年11月26日起至清償日止，按週
    年利率百分之5計算之利息，為有理由，應予准許；逾此部
    分之請求，則無理由，不應准許。兩造均陳明願供擔保聲請
    宣告假執行或免為假執行，核無不合，爰分別酌定相當擔保
    金額准許之。至原告其餘假執行之聲請，因該部分訴之駁回
    而失所依據，自應予駁回。　
五、訴訟費用負擔之依據：民事訴訟法第79條。　
中　　華　　民　　國　　111 　年　　8 　　月　　10　　日
                  民事第五庭    法    官　廖建瑋
以上正本係照原本作成。
如對本判決上訴，須於判決送達後20日內向本院提出上訴狀。
如委任律師提起上訴者，應一併繳納上訴審裁判費。
中　　華　　民　　國　　111 　年　　8 　　月　　10　　日
                               書 記 官  鄭梅君　　　　
附表
編號 時間 （民國） 事由 交付時間 （民國） 交付現金總額（新臺幣） 罪刑及沒收 1 105年5、6月 邀請投資團膳生意 105年6月8日 32萬7,000元 王煌永犯詐欺取財罪，處有期徒刑拾月。未扣案犯罪所得新臺幣壹佰陸拾陸萬壹仟元沒收，如全部或一部不能沒收或不宜執行沒收時，追徵其價額。 2 105年7月 邀請就團膳生意增資 105年7月4日 62萬4,000元  3 105年8月 邀請就團膳生意增資 105年8月8日 24萬元  4 105年9月 邀請就團膳生意增資 105年9月30日 47萬元  5 105年11月 邀請投資遠洋漁貨 105年11月4日 50萬元 王煌永犯詐欺取財罪，處有期徒刑拾月。未扣案犯罪所得新臺幣陸拾萬元沒收，如全部或一部不能沒收或不宜執行沒收時，追徵其價額。 6 106年2月 遠洋漁貨生意需擔保金進行假扣押 106年2月16日 60萬元  7 106年4月 邀請投資小北百貨 106年4月28日 22萬7,000元 王煌永犯詐欺取財罪，處有期徒刑肆月，如易科罰金以新臺幣壹仟元折算壹日。未扣案犯罪所得新臺幣貳拾貳萬柒仟元沒收，如全部或一部不能沒收或不宜執行沒收時，追徵其價額。     合計金額：298萬8,000元。